臺灣高等法院刑事判決　　　　　　　 100年度上易字第1587號
上　訴　人
即　被　告　黃志乾
選任辯護人　邢越律師
上列上訴人因傷害案件，不服臺灣臺北地方法院100年度易字第
773號，中華民國100年6月16日第一審判決（起訴案號：臺灣臺
北地方法院檢察署100年偵字第1977號），提起上訴，本院判決
如下：
    主  文
上訴駁回。
黃志乾緩刑貳年。
    事  實
一、黃志乾與何福功因給付水、電費用及通行費等問題生有嫌隙
    ，竟於民國99年10月1日上午7時許，在臺北市○○區○○路
    87巷12-3號前，基於傷害犯意，持鐵質柺杖敲擊何福功頭部
    ，致何福功跌倒在地，受有頭部挫傷、右前臂多處挫傷併擦
    傷等傷害。
二、案經何福功訴由臺灣臺北地方法院檢察署檢察官偵查起訴。
    理  由
甲、證據能力之說明：
一、按被告以外之人於審判外之陳述，雖不符刑事訴訟法第 159
    條之1至159之4等4條之規定，而經當事人於審判程序同意作
    為證據，法院審酌該言詞陳述或書面陳述作成時之情況，認
    為適當者，亦得為證據；又當事人、代理人或辯護人於法院
    調查證據時，知有刑事訴訟法第159條第1項不得為證據之情
    形，而未於言詞辯論終結前聲明異議者，視為有前項之同意
    ，同法第159條之5，定有明文。
二、本案下列所引用之被告以外之人於審判外之陳述，業經法院
    依法踐行調查證據程序，當事人均不爭執各證據之證據能力
    ，且迄本院言詞辯論終結前，未就各該證據之證據能力聲明
    異議，又查無依法應排除其證據能力之情形，是後述所引用
    證據之證據能力均無疑義，依法自有證據能力，得作為本案
    證據。
乙、實體方面：
一、訊據上訴人即被告（下稱被告）黃志乾，固不否認有於前揭
    時地與與告訴人何福功發生爭執等情，惟矢口否認有何傷害
    犯行，先後辯稱：當天是告訴人先推伊，伊才自然反應，以
    柺杖碰了告訴人一下，伊身體不好，不可能主動出手傷害告
    訴人云云。惟查：
(一)被告確有於上揭時地，以柺杖敲擊告訴人，導致告訴人跌倒
    而受有頭部挫傷、右前臂多處挫傷併擦傷之事實，業據證人
    即告訴人何福功於原審時具結證稱：案發當天是被告先拿東
    西敲其家門，其看到被告在外面，就趕快報警並通知友人朱
    秀英過來，後來其出門要下樓梯時，被告就從後面拿柺杖敲
    其的頭，其因此倒地，所以頭有腫起來，手也有擦傷等語（
    原審卷18至21頁），與其於警詢指述相符（他字卷20至23頁
    ），且有馬偕紀念醫院甲種診斷證明書附卷可稽（他字卷第
    02頁）。法院衡諸告訴人所稱爭執過程及就被告傷害方式之
    指述始終一致，且於案發後旋即前往就醫之傷勢，又與指述
    情節相符，已見告訴人指述遭被告傷害一事，應非虛假。
(二)被告雖於原審辯稱：伊僅以柺杖碰告訴人一下，並無傷害之
    意云云。然查，告訴人遭傷害之處係為頭部，並有告訴人於
    本院所提相片可憑（本院卷38頁），常人面對他人正面攻擊
    時，多會保護頭部以防止受傷，他人亦會避免碰觸以免糾紛
    。參以被告年紀已超過80歲，告訴人年紀約61歲，告訴人行
    動顯然較被告為便捷，若非被告自後攻擊告訴人，告訴人當
    有立即閃避可能，足見告訴人指述其係遭被告從後偷襲一事
    ，應屬事實。又被告既係自後以柺杖攻擊使告訴人頭部成傷
    ，有傷害告訴人之犯意無疑，被告上開所辯，顯係卸責之詞
    ，不足採信。
(三)被告於本院請求詰問證人即伊之妻子洪素月，依渠所證「（
    辯護人問：有無看到被告和告訴人發生何事？）當時告訴人
    出去院子，回頭回來面對我先生，我先生拿去棍子擋他一下
    ，然後告訴人就推倒我先生，然後告訴人抓住我的兩隻手，
    然後警察就來了」、「（辯護人問：為何發生爭執？）為了
    協議書，為了水費電費。我先生問為何他好幾個月沒有繳，
    然後告訴人就出去院子了。協議書是五千元。協議書誰定的
    我不知道」、「（辯護人問：你說看到告訴人回頭面對我先
    生，然後回頭回來面對我先生，我先生拿去棍子擋他一下，
    然後告訴人就推倒我先生，你當時站在何處？）我在廚房洗
    碗」、「（辯護人問：當時你從廚房看到妳先生拿棍子去擋
    ？）我沒有看到」、「（辯護人問：被告有幾個柺杖？）一
    個是庭上鋁質的這個，一個木的」、「（辯護人問：妳先生
    有無鐵質的？）無，他拿不動。家裡也沒有」、「（辯護人
    問：你再廚房裡面有無看到被告拿柺杖打告訴人頭？）被告
    沒有打他」等語（本院卷42至43頁），對照被告所供：伊一
    下就被告訴人擋掉，然後跌倒云云，然告訴人自始至終否認
    有主動攻擊被告舉止，依客觀情狀，係被告因協議書而主動
    找告訴人討論而生爭執，告訴人身體體能亦顯著優於被告，
    告訴人查無主動攻擊被告之理由，且如告訴人主動攻擊被告
    ，告訴人何需報警，而以被告身體狀態，被告遭受攻擊理當
    倒地，被告亦會呼救，被告之妻即能伸出援手，惟被告並未
    在以柺杖抵擋告訴人之前即先行倒地，亦未受傷，堪認證人
    上開所證，應係迴護被告之詞，難以採信。
(四)依上，告訴人並無主動攻擊被告舉止，被告辯護人主張被告
    係正當防衛或防衛過當乙節，均無可採。被告於警詢、偵查
    及原審時均未爭執告訴人指稱柺杖種類，而告訴人前後指稱
    柺杖材質均相同，被告於本院兩次審理所提木製、鋁製柺杖
    ，均為告訴人所否認，衡諸常情，告訴人當無故意捏造兇器
    材質必要，自應以告訴人指稱為真，併此敘明。此外，告訴
    人於本院準備程序時並未請求調查證據，亦同意辯護人請求
    傳喚之證人作證，本院並傳喚洪素月到庭作證，告訴人嗣所
    具陳報狀所載請求傳喚朱秀英等人，本院核無傳喚之必要。
    從而，本案事證明確，被告上開犯行，洵堪認定，應依法論
    科。
二、核被告所為，係犯刑法第277條第1項傷害罪。被告生於18年
    1月9日，於案發時已年滿80歲，有被告戶役政連結作業系統
    附卷可稽（原審卷第5頁），爰依刑法第18條第3項減輕其刑
    。原審經審理結果，認被告事證明確，適用刑法第277條第1
    項、第18條第3項、第41條第1項前段，刑法施行法第1條之1
    等規定，並審酌被告因小事出手傷人，侵害他人法益，破壞
    社會秩序，並參酌被告前科、犯罪手段、所生危害以及犯後
    態度等一切情狀，量處被告拘役五十日，並諭知易科罰金之
    折算標準，以資儆懲。經核其認事用法尚無違誤，量刑亦屬
    允當，被告以上情提起上訴，否認犯罪，核非可取，自應予
    駁回。末查，被告未曾因故意犯罪受有期徒刑以上刑之宣告
    ，此有被告前科表可稽，被告年紀高達八十歲以上，因水電
    使用協議細故而生爭執，尚非無因而主動傷害告訴人，偵審
    中亦表明有和解誠意，此有筆錄及聲明書可稽（本院卷54頁
    ），核非頑劣不講理之人，本身亦有重多疾病纏身，有被告
    診斷書可憑，況告訴人因本件與被告及家人生有多件紛爭，
    被告受此罪刑宣告，應知警惕，而信無再犯之虞，本院一併
    宣告緩刑二年，以勵自新。
據上論斷，應依刑事訴訟法第368條，刑法第74條第1項第1 款，
判決如主文。
本案經檢察官呂丁旺到庭執行職務。
中    華    民    國   100    年    9     月    20    日
                  刑事第九庭審判長法  官  陳貽男
                                  法  官  許必奇
                                  法  官  蔡聰明
以上正本證明與原本無異。
不得上訴。
                                  書記官  章大富
中    華    民    國   100    年    9     月    20    日
刑法第277條：
傷害人之身體或健康者，處3年以下有期徒刑、拘役或1千元以下
罰金。
犯前項之罪因而致人於死者，處無期徒刑或7 年以上有期徒刑；
致重傷者，處3年以上10年以下有期徒刑。